【裁判字號】    90,交抗,754
【裁判日期】    901128
【裁判案由】    聲明異議
【裁判全文】
臺灣高等法院臺中分院刑事裁定               民國九十年度交抗字第七五四號
      抗  告  人
      即受處分人  甲○○
右抗告人因違反道路交通管理處罰條例案件，不服臺灣彰化地方法院中華民國九十年
九月十三日裁定（中華民國九十年度交聲字第一二四號），提起抗告，本院裁定如左
：
      主      文
抗告駁回。
      理      由
一、本件抗告意旨略以：抗告人於民國九十年四月十四日二十三時三十分駕駛ＱＵ—
    九九二三號汽車沿彰化縣溪湖鎮○○路由溪湖往埔鹽方向行駛，途經員鹿路與福
    安路交叉路口時，因該路口二十三時後，號誌改為閃黃燈，抗告人即注意福安路
    雙方並無來車後，循線駛進該交叉路口，惟待抗告人之車輛已幾乎越過該交叉路
    口之際，突然發覺有部機車逆向（即靠左行駛），快速橫越抗告人之車頭，由左
    向右直線逆向快速而去，抗告人當時並未發覺有任何擦撞及車輛倒地、行車人受
    傷之情事，亦未發覺自己車輛之牌照有被擦撞落地之情形，此觀之抗告人於警訊
    時稱：「我當時駕ＱＵ—九九二三號汽車由員鹿路沿南往北方向行駛至福安路口
    時，車頭位置已超過員鹿路福安路口北側轉角處，發現施雅純駕駛ＫＵＴ—八四
    三號重機車由福安路行駛北側車道（逆向行駛）急速通過路口處，當時我只感覺
    機車黑影閃過，沒有感覺有與ＫＵＴ—八四三號機車碰撞，也未聽到碰撞的撞擊
    聲，我當時有停車在車內察看路口並未發現有與機車碰撞」等情至明，第按「駕
    駛汽車肇事致人受傷或死亡應即採取救護或其他必要措施，並向警察機關報告，
    不得駛離」為道路交通處罰條例第六十二條第一項所明定，而該違規之構成要件
    必限於汽車駕駛人在駕駛汽車之際，其確明知「已發生肇事事故」且亦知因此肇
    事事故「致人受傷或死亡」之事實，仍然違規或逃逸，方有受該條之規範，今抗
    告人根本未發覺有任何「肇事事故」及「致人受傷之事時」發生，在不知不覺情
    況下駛離違規地點，自無逃逸之情事；又抗告人於車禍發生時在車內察看路口並
    未發覺有任何「肇事事故」及「致人受傷之事時」，故抗告人由員鹿路往北繼續
    行駛，於同日十一時四十五分左右復駕車重回事故現場，並未發現有車禍發生，
    抗告人始往埔鹽方向而去，此觀之抗告人於警訊稱：「、、、約二十三時四十五
    分左右，我有駕車重回事故現場（員鹿路福安路口）並未發現有車禍發生」等情
    足明，益徵抗告人並無逃逸情事，原審對此並未深入調查，認抗告人肇事後逃逸
    ，認事用法顯有重大違誤，難令折服云云。
二、按汽車駕駛人，駕駛汽車肇事致人受傷或死亡，應即採取救護或其他必要措施，
    並向警察機關報告，不得駛離，違者吊扣其駕照三個月至六個月，逃逸者吊銷駕
    駛執照；汽車駕駛人，曾依道路交通管理處罰條例第六十二條第一項之規定吊銷
    駕駛執照者，不得考領駕駛執照，道路交通管理處罰條例第六十二條第一項、第
    六十七條第一項分別定有明文。
三、經查：
（一）抗告人甲○○於九十年四月十四日二十三時三十分許，駕駛車號ＱＵ—九九二
      三號自小客車沿溪湖鎮○○路由溪湖往埔鹽，南向行駛，途經員鹿路與福安路
      交叉十字路口時，疏未注意車前狀況，而與騎乘車號ＫＵＴ—八四三號輕機車
      ，延福安路由西往東方向行駛，適亦經過該路口之證人施雅純擦撞，致證人施
      雅純人車倒地，受有右髖部及四肢挫擦傷之傷害，且抗告人肇事後並未停車，
      反而駕車逃逸等情，業據證人施雅純於警訊中指證甚明，稱：「我當時駕ＫＵ
      Ｔ—八四三，由福安路西往東（往彰水路）方向行駛，至員鹿路口時，車輛已
      通過中心線位置，突遭由甲○○駕ＱＵ—九九二三由員鹿路南往北行駛，車頭
      撞到我所駕ＫＵＴ—八四三右後側處，我人、車倒地受傷，ＱＵ—九九二三駕
      駛並未下車察看，即加速駛離，現場並遺留有乙塊車牌ＱＵ—九九二三在現場
      路旁，我是由路人協助將機車放置路旁並就醫、、、」等語明確（參見原審卷
      第二八頁）；核與現場目擊證人乙○○於警訊中所證：「當時我駕車由福安路
      西往東行駛（往彰水路方向），ＫＵＴ—八四三與我同向行駛，當ＫＵＴ—八
      四三行駛至員鹿路、福安路口時，突遭由員鹿路由南往北行駛ＱＵ—九九二三
      發生車禍，ＫＵＴ—八四三人車倒地，機車騎士受傷，ＱＵ—九九二三並未立
      即停察看，又加速由員鹿路往北行駛，現場並遺留在機車旁有乙面ＱＵ—九九
      二三車牌在現場、、、」等語互相符合（參見原審卷第二九頁），此外復有彰
      化縣警察局道路交通事故調查報告表一紙、現場照片六張、及道安醫院九十年
      六月三十日出具之診斷證明書一份在卷可稽（參見原審卷第三十頁正、反面、
      第三十一頁至第三十三頁、第三十五頁），則抗告人確有在上開時地與證人施
      雅純發生擦撞之事實應堪認定。
（二）抗告人雖辯稱伊當時並未發覺有碰撞之情形云云，惟其既已於本院、原審及警
      訊中自承，當時駕ＱＵ—九九二三號汽車由員鹿路沿南往北方向行駛至福安路
      口時，有看到一個黑影自左而右（即由西往東）閃過，並聽到「喀」一聲等語
      （參見本院卷第十五頁、原審卷第二十頁、原審卷第二十三頁反面），則抗告
      人自已發覺碰撞，此由抗告人在警訊中自承嗣後並有停車，搖下窗戶觀看，離
      開現場後，甚又返回現場確認等情更足佐證。若抗告人自始未發覺有碰撞情形
      ，自會在不停車之狀況下直接駛離現場，始符常情。是其上開所辯，尚非可採
      。且當時尾隨施雅純（即機車騎士）之目擊證人乙○○已於警訊中證述施雅純
      確與車號ＱＵ—九九二三號由被告駕駛之自小客車在員鹿路、福安路口發生車
      禍，施雅純所駕駛之ＫＵＴ—八四三號輕機車並因而人車倒地，機車騎士受傷
      ，更足證明被告所辯不能採信。證人乙○○於本院作證時，雖證稱當時機車係
      由東向西行駛，而與其在警訊中所證有所齟齬，惟此乃因距事發之日（九十年
      四月十四日晚上）已逾六月，記憶難免模糊，且其仍然證稱抗告人所駕自小客
      車確與施雅純所駕輕機車發生碰撞，是上開瑕疵並不妨害本件事實之認定。
（三）再依一般常情觀之，機車駕駛人係跨坐於機車上駕駛機車，除頭戴安全帽外，
      別無其他保護措施。機車與自小客車發生擦撞後，因機車之車重輕於自小客車
      甚多，且為兩輪行駛，重心不穩，勢必倒地，機車駕駛人必將因此受有某種程
      度之傷害。抗告人屢次供稱，當時伊只看到「黑影閃過」；且抗告人之車牌，
      亦遭被害人機車刮落，顯見該輕機車行駛速度亦不慢，則被害人於擦撞後，必
      因此倒地受傷。抗告人依前開論斷應確曾發覺所駕之自小客車與機車擦撞，則
      自亦應知曉該機車騎士勢必因此倒地受傷，然其仍於駕車肇事後，反駕車駛離
      ，自屬肇事逃逸。綜上所述，抗告人確有違反道路交通管理處罰條例第六十二
      條、第六十七條第一項之事實，已堪認定。原裁決機關所為之裁決及原審駁回
      聲明異議之裁定，並無不合。抗告意旨仍執前詞，指摘原裁定不當，非有理由
      ，應予駁回。
據上論斷，應依道路交通案件處理辦法第第二十六條、刑事訴訟法第四百十二條，裁
定如主文。
中      華      民     國      九十       年    十一     月   二十八   日
                                臺灣高等法院臺中分院交通法庭
                                    審判長法  官  吳  重  政
                                          法  官  康  應  龍
                                          法  官  趙  春  碧
右正本證明與原本無異。
不得再抗告。
                                          書記官  陳  文  琴
中      華      民      國      九十       年    十一     月   二十九   日
                                                                        Ｒ


司法院資訊處製作；財團法人民間司法改革基金會備份。
